臺灣高等法院刑事判決
                                    108年度上易字第175號
上  訴  人  臺灣桃園地方檢察署檢察官
上  訴  人
即  被  告  乙○○


上列上訴人因被告家暴傷害案件，不服臺灣桃園地方法院107 年
度易字第718 號，中華民國107 年11月29日第一審判決（起訴案
號：臺灣桃園地方檢察署106 年度偵字第20324 號），提起上訴
，本院判決如下：
    主  文
上訴駁回。
    事  實
一、乙○○為甲○○之胞弟，二人間具有家庭暴力防治法第3 條第4 
    款所規定之家庭成員關係，雙方於民國106 年6 月27日上午
    7 時許，在桃園市○○區○○路0 段00號13樓即其等胞弟徐康祥
    住處內，因細故發生口角，乙○○竟基於傷害他人身體之犯意
    ，以徒手毆打甲○○臉部、胸部及腹部，致甲○○受有胸部、腹
    部、頸部、雙上肢、顏面部挫傷合併瘀血及左上門牙缺損等
    傷害。
二、案經甲○○訴由桃園市政府警察局桃園分局移送臺灣桃園地方
    檢察署檢察官偵查起訴。
    理  由
壹、證據能力：
一、被告以外之人於審判外之言詞或書面陳述，除法律有規定者
    外，不得作為證據，刑事訴訟法第159 條第1 項固定有明文
    。惟被告以外之人於審判外之陳述，雖不符同法第159 條之
    1 至第159 之4 之規定，而經當事人於審判程序同意作為證
    據，法院審酌該言詞陳述或書面陳述作成時之情況，認為適
    當者，亦得為證據，同法第159 條之5 第1 項亦有明文規定
    。本判決下列所引用之被告乙○○以外之人於審判外之陳述，
    檢察官於本院審理時表示同意有證據能力，上訴人即被告乙○○係表示證人甲○○證述不實，並未爭執證據能力（本院卷第
    28頁反面、第41頁）。本院審酌上開傳聞證據製作時之情況
    ，尚無違法不當及證明力明顯過低之瑕疵，亦認以之作為證
    據要屬適當，爰依刑事訴訟法第159 條之5 第1 項之規定，
    認均有證據能力。
二、本判決所引用之非供述證據，並無證據顯示係公務員違背法
    定程序所取得，亦無顯不可信之情況，且經本院於審理期日
    逐一提示而為合法調查，自均得作為本案認定犯罪事實之證
    據。
貳、認定犯罪事實所憑之證據及理由：
    訊據被告乙○○矢口否認有何傷害之犯行，辯稱：106 年6
    月26日晚間，告訴人動手打我，我自衛防守，雙方都有受傷
    ，27日告訴人要帶包包走時，我問她有沒有偷拿徐康祥的存
    摺，她要動手打我時，我一閃她就自己摔倒，她爬起來再毆
    打我，結果在廚房裡總共摔倒三次；告訴人的傷是26日晚上
    的互毆及27日早上摔倒造成的云云（原審審易卷第13頁；原
    審易字卷第29頁、第31頁反面，本院卷第27頁反面至第28頁
    、42頁反面至第43頁）。經查：
一、被告為告訴人甲○○之胞弟，雙方於106 年6 月27日上午7時
    許，在上址住處內，因細故發生爭執，嗣告訴人於同日上午
    7 時至中午12時44分間某時許，至大明醫院就醫，經該院醫
    師診斷為胸部、腹部、頸部、雙上肢、顏面部挫傷合併瘀血
    及左上門牙缺損，復於同日中午12時44分許，至桃園市政府
    警察局桃園分局青溪派出所報案等情，業據證人即告訴人甲○○於警詢及原審審理時證述在卷（偵卷第5 至6 頁反面；原
    審易字卷第27至29頁），且為被告所不爭執（偵卷第23頁及
    反面、第33頁；原審審易字卷第12頁反面至13頁、易字卷第
    31至32頁，本院卷第27頁反面至第28頁、42頁反面至第43頁
    ），復有大明醫院診斷證明書、告訴人受傷照片等在卷可稽
    （偵卷第11、13至16頁），是此部分事實，應堪認定。
二、次查：
（一）證人即告訴人於警詢證稱：27日上午7 時許，當時我要離
      開，被告就搶我的包包，並抓我的頭髮撞地板，揮拳打我
      臉部、肋骨、肚子，還把我的牙齒打斷等語（偵卷第5 頁
      反面）；復於原審證稱：27日當天我要走的時候，被告搶
      我的包包，我不讓他搶，被告把我拖到廚房地上用拳頭打
      ，扯我的頭髮撞地板，我沒有能力去反擊等語（原審易字
      卷第27頁反面至第28頁）。是告訴人就案發當日被告出手
      毆打告訴人，告訴人因此受有傷害等節，證述詳盡。
（二）被告於偵查中供稱：106 年6 月27日，我沒有恐嚇甲○○，
      甲○○是因為要爭丙○○的監護權才告我，甲○○身上的傷是她
      先動手打我，我基於防衛出手反擊，當時丁○○在房間，沒
      有在客聽等語（偵卷第23頁正反面）。由此可知，被告於
      偵查中並不否認27日當日有出手傷害告訴人。
（三）證人丁○○於原審審理中證稱：106 年6 月27日上午，我在
      房間睡覺，我不清楚被告與告訴人有無發生衝突，我睡醒
      起來後，我沒有看到他們2 人有打人，但被告有跟我說他
      們有發生衝突，他們有討論到丙○○的事，過程有發生口角
      ，氣氛不融洽，甲○○從26至27日都說要去報警，她覺得乙○○有傷害她等語（原審易字卷第12至14頁），足見被告與
      告訴人於106 年6 月27日上午確有發生口角爭執及衝突，
      且證人丁○○當時看告訴人之反應，告訴人認為被告有傷害
      之行為而欲報警。
（四）本院復審酌告訴人於本案發生後，即於同日至大明醫院就
      醫驗傷，經診斷結果其受有「胸部、腹部、頸部、雙上肢
      、顏面部挫傷合併瘀血及左上門牙缺損」之傷勢，此有大
      明醫院診斷證明書在卷可憑（偵卷第11頁）。是告訴人在
      案發後之當日即前往驗傷，復經診斷受有上開傷勢，而上
      開傷勢亦核與告訴人所述案發當時遭被告傷害之情節，並
      無不合之處。又告訴人為被告之胞姐，其於原審審理時，
      以具結擔保其證詞之真實性，果非確有其事，衡情告訴人
      應無甘冒誣告或偽證之處罰，設詞誣陷被告之理。是告訴
      人所為上開證詞，值堪信實。綜合上開事證，足認被告確
      有於上開時、地，以前開方式傷害告訴人，致告訴人受有
      前揭傷勢，堪以認定。
四、被告雖辯稱：告訴人係要動手打我時，我一閃她就自己摔倒
    ，她所受的傷都是她自己摔倒，總共摔倒三次等語（原審易
    卷第29頁，本院卷第28頁正反面），惟觀諸上開診斷證明書
    及告訴人受傷之照片（偵卷第11頁及第13至16頁），可知告
    訴人受傷部位分別在胸部、腹部、頸部、雙上肢、顏面部及
    左上門牙等身體各處，倘若告訴人係自行摔倒而受有上開傷
    勢，受傷部分豈會分布在上開身體各處，顯與常情不符，是
    被告辯稱係告訴人自行摔倒而受傷乙情，難認可採。
五、被告復辯稱：26日晚間，告訴人動手打我，我自衛防守，雙
    方都有受傷，告訴人的傷是26日晚上的互毆及27日早上自行
    摔倒造成的云云。惟查，告訴人在上開派出所報案時，經警
    於同日下午2 時27分至3 時9 分拍攝告訴人上開身體受傷部
    位，從照片中可見告訴人上開身體各處受有明顯之挫傷、瘀
    血等傷勢，此有上開照片在卷可稽（偵卷第13至16頁），顯
    見告訴人受有上開傷勢，與為警拍攝受傷照片之時間應相隔
    不久，是告訴人所受上開傷害，應係遭被告於27日上午7 時
    許傷害所致。又證人丁○○於原審證稱：26日晚間告訴人與被
    告對於大業路住處鑰匙的歸屬產生口角衝突，告訴人先推被
    告，當時他們在搶東西，難免會拉扯，他們兩人都有受傷，
    傷勢跟一般跌倒差不多，感覺不太嚴重等語（原審卷第13、
    14頁反面），可知26日雙方僅發生拉扯，且告訴人所受傷勢
    並不嚴重，此與前揭告訴人驗傷結果受有「胸部、腹部、頸
    部、雙上肢、顏面部挫傷合併瘀血及左上門牙缺損」之較嚴
    重傷勢不符，難認告訴人所受上開傷害，係26日雙方拉扯時
    所造成。是被告此部分辯解云云，亦無可採。
六、被告雖聲請傳喚證人丁○○，欲證明告訴人是為了物慾、金錢
    所以跟被告起衝突，且告訴人有動手打人，並會騙人、偷東
    西云云（本院卷第41頁）；證人丁○○並自行到庭，庭呈其書
    寫之資料（本院卷第45頁），欲證明上情。惟本案依前述證
    據，已足認被告傷害告訴人之犯行，已如前述，且證人丁○○
    業於原審到庭證稱：106 年6 月27日上午我在房間睡覺，沒
    有聽到告訴人與被告在爭吵，後來被告跟我說跟告訴人發生
    衝突，所以我不太清楚發生什麼事，我醒來的時候，沒有看
    到他們在打等語（原審卷第12至13頁）。是丁○○既未見告訴
    人與被告發生衝突之過程，即無從證明告訴人亦有動手打被
    告。至告訴人是否會騙人、偷東西等，核無影響本件犯罪構
    成要件事實之認定。本案事證已臻明確，被告前揭調查證據
    之聲請，核無調查之必要。
七、綜上所述，被告前揭所辯，無非係事後卸責之詞，委不足採
    。本案事證明確，被告上開犯行洵堪認定，應予依法論科。
    叁、論罪：核被告所為，係犯刑法第277 條第1 項之傷害罪
    。按家庭暴力防治法所稱家庭暴力，係指家庭成員間實施身
    體或精神上不法侵害之行為；所謂家庭暴力罪，係指家庭成
    員間故意實施家庭暴力行為而成立其他法律所規定之犯罪，
    家庭暴力防治法第2 條第1 款、第2 款分別定有明文。又告
    訴人為被告之胞姐，雙方具家庭暴力防治法第3 條第4 款所
    定之家庭成員關係，故被告對告訴人前揭所為，均係屬家庭
    暴力防治法第2 條第2 款所規定之家庭暴力罪，惟因家庭暴
    力防治法對於家庭暴力罪並無科處刑罰之規定，僅依刑法傷
    害罪予以論罪科刑，併此敘明。
肆、駁回上訴之理由：
一、原審以被告罪證明確，適用刑法第277 條第1 項、第41條第
    1 項前段，刑法施行法第1 條之1 第1 項、第2 項前段，並
    審酌被告僅因細故，不思理性解決，竟以暴力毆打告訴人成
    傷，除無濟於紛爭之解決，反滋生更多衝突及問題，所生危
    害非輕，行為亦無足取；考量其素行、犯罪動機、目的、手
    段、所生損害程度，及犯後否認犯行之態度，且迄今未能與
    告訴人和解，獲得告訴人之諒解，兼衡其自述：職業「無（
    退休）」、教育程度「專科畢業」、家庭經濟狀況「小康」
    之智識程度、家庭經濟及生活狀況等一切情狀，量處被告拘
    役55日，並諭知易科罰金折算標準。經核原審認事用法，俱
    無違誤，量刑亦屬妥適。
二、檢察官上訴意旨略以：①依告訴人於原審之證述，告訴人於2
    7日提告時之傷勢為被告上開26、27日行為之傷害結果，告
    訴人又無法區分26、27日之傷勢，則起訴書記載之傷勢既已
    包含被告於106 年6 月26日犯行之傷害結果，且均經告訴人
    提起告訴，自為起訴效力所及。又告訴人證稱係於106 年6
    月26日接近凌晨12時遭被告毆打，次日27日要出門前時因相
    同理由再遭毆打，中間僅隔幾小時，地點同一，被告傷害行
    為之時空密接，被害人單一，法律評價上應屬於接續犯，原
    審認告訴人告訴範圍僅限被告106 年6 月27日犯行部分，似
    非妥適。②依告訴人所受傷勢，被告下手之重，被告為男性
    、較告訴人年輕，具身型及體力上的優勢，卻以重拳毆打告
    訴人，又多次到告訴人住處騷擾，使告訴人心生嚴重恐懼感
    ，原審量刑未審酌告訴人上開26、27日均遭被告傷害、告訴
    人所受傷害之程度，又未考量被告犯後持續騷擾告訴人，開
    庭審理時頻頻指責告訴人，顯示被告毫無悔意之犯後態度，
    原審量刑與告訴人所受損害顯難認衡平，實屬過輕云云。惟
    按，如數行為於同時同地或密切接近之時地實施，侵害同一
    之法益，各行為之獨立性極為薄弱，依一般社會健全概念，
    在時間差距上，難以強行分開，在刑法評價上，以視為數個
    舉動之接續施行，合為包括之一行為予以評價，較為合理，
    則屬接續犯，而為包括之一罪（最高法院86年台上字第3295
    號判例意旨參照）。惟查，告訴人於原審證稱：我在26日被
    乙○○打時，我沒有想要告他，我去警局報案是報第二天（即
    106 年6 月27日）發生的案件等語（原審易字卷第27頁反面
    及第28頁反面），且告訴人於警詢時已明確表示要對被告就
    106 年6 月27日上午7 時許之傷害犯行提出告訴，此有調查
    筆錄在卷可稽（偵卷第5 至6 頁反面），且檢察官僅就106 
    年6 月27日之傷害行為起訴，有起訴書可稽，其就106年6 
    月26日認被告有傷害行為部分，並未舉出確實事證證明，已
    難認有何傷害行為之接續，檢察官上訴指稱告訴人有對被告
    於26日之傷害犯行提出告訴，及主張有接續行為，應併予審
    理云云，容有誤會。再縱認被告於26日晚間有對告訴人為傷
    害行為，惟本案係27日上午7 時許，兩者時間已有明顯間隔
    ，而非密接，依一般社會健全觀念，於時間差距上，可以分
    開，在刑法評價上，各具獨立性，顯非接續犯。是檢察官上
    訴意旨認被告上開兩行為係屬接續犯，故26日行為應為起訴
    效力所及云云，其未舉出事證，並無可採。又刑之量定，為
    求個案裁判之妥當性，法律賦予法院裁量之權，量刑輕重，
    屬為裁判之事實審法院得依職權自由裁量之事項，苟其量刑
    已以行為人之責任為基礎，並斟酌刑法第57條各款所列情狀
    ，在法定刑度內，酌量科刑，如無偏執一端，致明顯失出失
    入情形，上級審法院即不得單就量刑部分遽指為不當或違法
    。又量刑之輕重，係屬事實審法院得依職權自由裁量之事項
    ，苟於量刑時，已依行為人之責任為基礎，並斟酌刑法第57
    條各款所列情狀，而未逾越法定範圍，又未濫用其職權，即
    不得遽指為違法（最高法院72年台上字第6696號判例意旨參
    照）。本件原審就被告量刑之責任基礎，已於理由中說明審
    酌被告之犯罪動機及目的（因細故爭執）、手段（暴力毆打
    ）、犯罪所生之危險或損害（致告訴人受有前開傷害）、犯
    罪後態度（否認犯行、未與告訴人和解）及其家庭經濟生活
    狀況、智識程度等一切情狀，顯已以行為人之責任為基礎，
    斟酌刑法第57條所列情狀，為刑之量定，既未逾越法定刑度
    ，亦無濫用裁量權限之情形。是檢察官上訴請求從重量刑云
    云，認無可採。至被告上訴否認犯行，所辯各節，均經本院
    詳予論述、指駁如前，其執前詞提起上訴，亦無可採。是檢
    察官、被告執前詞提起上訴，均無理由，應予駁回。
據上論斷，應依刑事訴訟法第368 條，判決如主文。
本案經臺灣桃園地方檢察官陳雅詩提起公訴，同署檢察官吳建蕙
提起上訴，臺灣高等檢察署檢察官黃騰耀到庭執行職務。
中　　華　　民　　國　 108　　年　　4 　　月　　11　　日
                  刑事第二十五庭審判長法　官  許宗和
                                      法　官  文家倩
                                      法　官  顧正德
以上正本證明與原本無異。
不得上訴。
                                      書記官  莊佳鈴
中　　華　　民　　國　 108　　年　　4 　　月　　11　　日
附錄：本案論罪科刑法條全文　　　　　　　　　　　　　
中華民國刑法第277條
（普通傷害罪）
傷害人之身體或健康者，處 3 年以下有期徒刑、拘役或 1 千元
以下罰金。
犯前項之罪因而致人於死者，處無期徒刑或 7 年以上有期徒刑
；致重傷者，處 3 年以上 10 年以下有期徒刑。